【裁判字號】    89,聲再,2
【裁判日期】    900629
【裁判案由】    聲請再審
【裁判全文】
台灣彰化地方法院刑事裁定                            八十九年度聲再字第二號
    聲  請  人  臺灣彰化地方法院檢察署檢察官
    被      告  甲○○
    即受判決人
右列聲請人因被告偽造文書案件，對本院於中華民國八十八年三月十八日以八十八年
度訴字第二號所為刑事第一審確定判決聲請再審，本院裁定如左：
        主  文
本件開始再審。
        理  由
一、按無罪判決確定後，原判決所憑之證言已證明其為虛偽者，為受判決人之不利益
    ，得聲請再審，刑事訴訟法第四百二十二條第一款定有明文。
二、本件聲請再審意旨略以：原審判決受判決人甲○○偽造文書無罪，係以告訴人黃
    蘭雅於台灣彰化地方法院審理時翻異前詞，供稱：「（問：為何去報案？）因她
    欠我（租金）一萬元，怕找不到她。．．．我有說以我名字去租屋，我同意的．
    ．．因她通緝中，才借我名義給她用。」等語。並核與受判決人之夫證詞大致相
    符為由，固非無見。惟查：本署於收到該案無罪判決後，對告訴人黃黃蘭雅誣告
    罪嫌簽分他案調查時（八十八年他字第一四一號），告訴人黃蘭雅於該他案調查
    時堅決否認其有誣告犯行，辯稱：係因甲○○於法院審理時，願以新台幣（下同
    ）一萬元與伊和解，所以才應甲○○之要求，改口說有同意甲○○拿伊之身分證
    去租房子，伊並非誣告等語。經本署調閱台灣彰化地方法院八十八年度訴字第二
    號受判決人甲○○偽造文書一案卷宗，告訴人黃蘭雅確有在八十八年三月十八日
    上開偽造文書一案審理時陳稱：已和解，希望撤回；而甲○○則供稱：伊要還黃
    雅蘭一萬元之房租等語。次查，訊據受判決人甲○○稱：當時以黃雅蘭之名義去
    租房子時，伊並不知已被通緝云云。然查，受判決人甲○○租屋當時，確實因違
    反麻醉藥品管理條例案件被判刑四月，並經傳未到案執行而被通緝，有其前科資
    料個案查詢表在卷可稽，則如受判決人甲○○不知其未到案執行而將被通緝，又
    何須假借告訴人黃蘭雅之名義前去租屋？其所供述顯不合常理，不足採信。綜上
    所述，應係受判決人甲○○為逃避通緝追捕，才未經告訴人黃蘭雅之同意，持其
    身分證影本去租屋，則顯然告訴人黃蘭雅於法院審理時翻異前詞，係應受判決人
    甲○○之要求，為其脫罪所為不實之供述，其供詞既係虛偽，則憑以認定受判決
    人甲○○無罪之事實即有違誤。爰依刑事訴訟法第四百二十二條第一款、第四百
    二十條第一項第二款，以原判決所憑之證言已證明其為虛偽為理由，為受判決人
    之不利益聲請再審等語。
三、經查，聲請人上述各節，均屬實在，業經本院調卷查核屬實，且告訴人黃蘭雅於
    本院調查時復明確陳稱：「（為何前案作不實供述？）是她（甲○○）託人找我
    說她很可憐叫我幫她，我不知道那個人叫什麼名子，（勒戒）所內的老師都知道
    這件事情」等語，且更進一步提供於勒戒所內知情之人以供本院調查，顯見告訴
    人黃蘭雅於本院前案審理時翻異前詞，係應受判決人甲○○之要求，為其脫罪所
    為不實之供述，其供詞既係虛偽，足認被告有應受有罪判決之犯罪事實，檢察官
    自得為受判決人即被告之不利益，聲請再審，揆之前開規定，本件聲請再審為有
    理由，應為開始再審之裁定。
四、爰依刑事訴訟法第四百三十五條第一項，裁定如主文。
中     華     民     國      九十      年        六      月   二十九    日
                                   臺灣彰化地方法院刑事第二庭
                                       法      官  康  弼  周
右正本證明與原本無異。
如不服本裁定，應於裁定送達後三日內向本院提出抗告狀( 須附繕本 )。
                                       法院書記官  田  慧  賢
中     華     民     國      九十      年        七      月     六      日


司法院資訊處製作；財團法人民間司法改革基金會備份。
